臺灣嘉義地方法院民事判決　　　　　　 92年度重訴字第132號
原　　　告　Ｅ○
　　　　　　卯○○
　　　　　　子○
　　　　　　丑○○
　　　　　　寅○○
　　　　　　黃○○
　　　　　　天○○
　　　　　　亥○○○
　　　　　　Ｆ○○
　　　　　　庚○○
　　　　　　Ｎ○○
　　　　　　宙○○
　　　　　　巳○○
　　　　　　甲○○
　　　　　　丁○○
　　　　　　酉○○
　　　　　　丙○○
　　　　　　宇○○
　　　　　　Ａ○○
　　　　　　Ｂ○○○
　　　　　　Ｒ○○
　　　　　　戊○○○
　　　　　　　　　　　之10
　　　　　　乙○○
　　　　　　　　　　　356號.
　　　　　　戌○○
　　　　　　Ｖ○○
　　　　　　　　　　　號之1
　　　　　　午○○
　　　　　　　　　　　號之1
　　　　　　壬○○
　　　　　　未○○
　　　　　　　　　　　號
　　　　　　辰○○
　　　　　　　　　　　弄1號
　　　　　　己○○
　　　　　　Ｕ○○
　　　　　　　　　　　號之1
　　　　　　地○○
　　　　　　Ｍ○○
　　　　　　　　　　　46號
　　　　　　申○○
　　　　　　　　　　　巷31號.
　　　　　　玄○○
　　　　　　Ｓ○○
　　　　　　Ｐ○
　　　　　　Ｘ○○
　　　　　　Ｏ○○
　　　　　　　　　　　號
　　　　　　Ｃ○○
　　　　　　辛○○
　　　　　　Ｔ○
　　　　　　Ｑ○○
　　　　　　Ｋ○○
　　　　　　Ｌ○○
　　　　　　Ｉ○○
　　　　　　Ｈ○○
　　　　　　Ｊ○○
　　　　　　癸○○
　　　　　　Ｙ○○
　　　　　共同
訴訟代理人　林德昇律師
前列五十人共同
複代理人　　顏伯奇律師
前列五十人共同
複代理人　　謝耿銘律師
被　　　告　Ｄ○○○
訴訟代理人　Ｇ○○
訴訟代理人　Ｗ○○
上列當事人間請求損害賠償事件，本院判決如下：
    主  文
被告Ｄ○○○應給付原告Ｅ○新台幣︵下同︶貳拾貳萬元、給付
原告卯○○柒拾陸萬元、給付原告子○貳拾貳萬元、給付原告丑
○○貳拾參萬元、給付原告寅○○伍拾肆萬元、給付原告黃○○
參拾柒萬元、給付原告Ｋ○○貳拾肆萬元、給付原告Ｌ○○貳萬
元、給付原告Ｉ○○伍拾陸萬元、給付原告Ｈ○○捌拾捌萬元、
給付原告Ｊ○○捌拾貳萬元、給付原告天○○捌拾萬元、給付原
告亥○○○貳拾陸萬元、給付原告Ｆ○○貳拾陸萬元、給付原告
庚○○捌萬元、給付原告Ｎ○○貳拾柒萬元、給付原告宙○○貳
拾柒萬元、給付原告巳○○拾捌萬元、給付原告甲○○柒拾陸萬
元、給付原告癸○○參拾萬元、給付丁○○壹佰零壹萬元、給付
Ｙ○○貳拾參萬元、給付原告酉○○壹拾陸萬元、給付丙○○壹
拾肆萬元、給付原告宇○○參拾玖萬元、給付原告Ａ○○伍萬元
、給付原告Ｂ○○○貳萬元、給付原告Ｒ○○伍拾萬元、給付原
告戊○○○參拾捌萬元、給付原告乙○○壹拾壹萬元、給付原告
Ｑ○○貳拾陸萬元、給付原告戌○○參萬元、給付原告Ｖ○○肆
拾壹萬元、給付原告午○○伍拾肆萬元、給付原告壬○○貳拾捌
萬元、給付原告未○○貳拾陸萬元、給付原告辰○○玖拾貳萬元
、給付原告己○○貳拾肆萬元、給付原告Ｕ○○伍拾伍萬元、給
付原告Ｍ○○肆拾陸萬元、給付原告玄○○玖拾萬元、給付原告
Ｓ○○壹拾玖萬元、給付原告Ｐ○陸拾壹萬伍仟元、給付原告Ｘ
○○捌萬元、給付原告Ｏ○○貳拾陸萬元、給付原告Ｃ○○陸拾
肆萬元、給付原告辛○○貳拾陸萬元、給付原告Ｔ○貳拾捌萬元
、給付原告地○○參萬元、給付原告申○○捌萬元及均自民國九
十一年一月二十六日起，至清償日止按年息百分之五計算之利息
。
訴訟費用由被告負擔。
本判決第一項於原告Ｅ○以柒萬參仟元、原告卯○○以貳拾伍萬
參仟元、原告子○以柒萬參仟元、原告丑○○以柒萬陸仟元、原
告寅○○以拾捌萬元、原告黃○○以拾貳萬參仟元、原告Ｋ○○
以捌萬元、原告Ｌ○○以陸仟元、原告Ｉ○○以拾捌萬陸仟元、
原告Ｈ○○以貳拾玖萬參仟元、原告Ｊ○○以貳拾柒萬參仟元、
原告天○○以貳拾陸萬陸仟元、原告亥○○○以捌萬陸仟元、原
告Ｆ○○以捌萬陸仟元、原告庚○○以貳萬陸仟元、原告Ｎ○○
以玖萬元、原告宙○○以玖萬元、原告巳○○以陸萬元、原告甲○○以貳拾伍萬參仟元、原告癸○○以拾萬元、原告丁○○以參
拾參萬陸仟元、原告Ｙ○○以柒萬陸仟元、原告酉○○以伍萬參
仟元、原告丙○○以肆萬陸仟元、原告宇○○以拾參萬元、原告
Ａ○○以壹萬陸仟元、原告Ｂ○○○以陸仟元、原告Ｒ○○以拾
陸萬陸仟元、原告葉春月以拾貳萬陸仟元、原告乙○○以參萬陸
仟元、原告Ｑ○○以捌萬陸仟元、原告戌○○以壹萬元、原告Ｖ
○○以拾參萬陸仟元、原告午○○以拾捌萬元、原告壬○○以玖
萬參仟元、原告未○○捌萬陸仟元、原告辰○○以參拾萬陸仟元
、原告己○○以捌萬元、原告Ｕ○○以拾捌萬參仟元、原告Ｍ○○以拾伍萬參仟元、原告玄○○以參拾萬元、原告Ｓ○○以陸萬
參仟元、原告Ｐ○以貳拾萬伍仟元、原告Ｘ○○以貳萬陸仟元、
原告Ｏ○○以捌萬陸仟元、原告Ｃ○○以貳拾壹參仟元、原告辛○○以捌萬陸仟元、原告Ｔ○以玖萬參仟元、原告地○○以壹萬
元、原告申○○以貳萬陸仟元為被告供擔保後，得假執行。但被
告如於執行標的物拍定、變賣或物之交付前，以主文第一項所示
應給付原告之金額為原告預供擔保，得免為假執行。
    事  實
甲、原告方面：
  一、聲明：如主文第1項所示，並願供擔保請准為假執行之宣
      告。
  二、陳述：
     (一)被告Ｄ○○○與訴外人郭重雄為夫妻，共同意圖為自己
       不法之所有，自87年6月間起迄89年7月止，由郭重雄擔
       任會首，而被告Ｄ○○○則協助開標及收取會款，籌組
       民間互助會計12會，被告與其夫竟冒標、詐欺原告之會
       款，按被告前揭共同侵權行為，致原告受有如訴之聲明
       之損害，爰依民法第184條、185條提起本件之訴。
     (二)被告與郭重雄所涉詐欺案件，業經台灣高等法院台南分
       院判處有期徒刑1年，足認被告確與郭重雄共同侵權行為
       ，應對原告負損害賠償之責，至被告辯稱郭重雄已將會
       款交付實際得標者，應由被告舉證，原告並不知是否有
       實際得標者之存在。
     (三)原告否認與郭重雄於89年10月23日在嘉義縣梅山鄉公所
       成立調解，被告所提出之調解筆錄影本，聲請人欄位並
       未載明原告之姓名，且該調解筆錄亦未經法院核定，對
       原告自不生效力，況郭重雄若已與原告成立調解，何以
       於91年10月22日又在台灣高等法院台南分院與原告成立
       和解筆錄，足證被告所辯，並非實在。
  三、證據：提出台灣嘉義地方法院檢察署檢察官起訴書影本2
      份、債權證明登記清冊影本1份、本院刑事判決書1份、台
      灣高等法院台南分院和解筆錄1份。
乙、被告方面：被告未於最後言詞辯期日到場，惟據提出書狀及
    開庭時陳報如下。
  一、聲明：駁回原告之訴，如受不利判決，被告願供擔保請准
      宣告免予假執行。
  二、陳述：
    (一)被告對郭重雄冒標互助會及詐欺情形並未參與，且已對台
      灣高等法院台南分院開刑事判決，向最高法院提起上訴中
      ，該案件並未確定，不得據此認定被告有與郭重雄有共同
      侵權行為。
    (二)縱認被告與郭重雄有共同侵權行為，原告請求金額亦非正
      確，因必須由郭重雄及被告因冒標而取得之金額，方得列
      入損害賠償之範圍，實際上每會均有實際得標者，郭重雄
      亦已將會款交付得標者，此部份並無犯罪行為及不法所得
      。
    (三)郭重雄於89年10月23日在嘉義縣梅山鄉公所成立調解，當
      場給付新台幣（下同）200萬元，其餘分2期給付（分別為
      89年12月23日以前給付200萬元及90年1月17日以前給付25
      0萬元），並載明聲請人其餘請求拋棄，該調解效力及於
      被告，原告請求超過上開金額應予扣除，且郭重雄於台灣
      高等法院台南分院與原告所成立之和解契約，亦無拘束被
      告之效力。
  三、證據：嘉義縣梅山鄉公所調解筆錄影本1份。
    理  由
一、本件被告未於最後言詞辯論期日到場，核無民事訴訟法第
    386條各款所列情形，爰依原告之聲請，由其一造辯論而為
    判決。
二、本件原告主張被告於被告Ｄ○○○與訴外人郭重雄為夫妻，
    ，共同意圖為自己不法之所有，自87年6月間起迄89年7月止
    ，由郭重雄擔會任會首，而被告Ｄ○○○則協助開標及收取
    會款，籌組民間互助會計12會，被告與其夫竟冒標、詐欺原
    告之會款，業據提出本院91年度訴字第49號刑事判決書可按
    ，且被告因與郭重雄共同詐欺經台灣高等法院台南分院判處
    有期徒刑1年，經本院調閱該院93上訴字第136號刑事判決書
    可稽，被告雖以上訴最高法院為由，辯稱並未與郭重雄共同
    詐欺原告之會款，惟查上開台灣高等法院台南分院刑事判決
    中已認定被告與郭重雄共同詐欺，且郭重雄亦因詐欺及偽造
    文書，遭台灣高等法院台南分院判刑3年6月，有該院91 上
    訴字第243號刑事判決書可按，郭重雄並於91年10月22日在
    台灣高等法院台南分院與原告成立和解，有該院91年重訴字
    第27號民事和解書可證，被告主張並未與郭重雄共同詐欺之
    詞，無足採信。
三、被告另辯稱實際上每會均有實際得標者，郭重雄亦已將會款
    交付得標者，此部份並無犯罪行為及不法所得，惟查被告已
    自認郭重雄有冒標互助會之行為，則被告辯稱郭重雄已將會
    款交付實際得標者，應由被告舉證，惟被告並未舉證原告所
    交付之會款，均已轉交實際得標者，自不得為被告有利之認
    定。復查被告主張郭重雄已與原告成立調解，原告已拋棄本
    件損害賠償之其他請求等詞，惟查被告提出之調解筆錄影本
    ，聲請人欄位並未載明原告之姓名，且該調解筆錄亦未經法
    院核定，難認原告已拋棄本件其他損害賠償請求，況郭重雄
    若已與原告成立調解，應無可能於91年10月22日又在台灣高
    等法院台南分院與原告成立和解，被告此等辯解，亦無可採
    。則被告與郭重雄共同詐欺原告之會款，自應負損害賠償之
    責，原告依據侵權行為法律關係請求損害賠償，復請求起訴
    狀繕本送達翌日起至清償日止之法定利息，為有理由，應予
    准許。
四、兩造陳明願供擔保，聲請宣告假執行或免為假執行，經核尚
    無不合，爰分別酌定相當之擔保金額准許之。
五、本件事證已臻明確，兩造其餘主張及舉證，與判決結果不生
    影響，不另論述，附此敘明。
六、據上論結，本件原告之訴為有理由，依民事訴訟法第385條
    第1項、第78條、第390條第2項、第392條第2項判決如主文
    。
中　　華　　民　　國　　96　　年　　3 　　月　　28　　日
                  民一庭法　官　林世芬
以上正本，係照原本作成。
如對本判決上訴須於判決送達後20日內向本院提出上訴狀
中　　華　　民　　國　　96　　年　　3　　月　　28　　日
                            書記官　許龍崑
